【裁判字號】    98,審訴,340
【裁判日期】    980310
【裁判案由】    偽造文書等
【裁判全文】
臺灣高雄地方法院刑事判決             98年度審訴字第340號
公  訴  人  臺灣高雄地方法院檢察署檢察官
被      告  甲○○
                    （現於台灣高雄監獄執行）
上列被告因偽造文書等案件，經檢察官提起公訴（97年度偵字第
19116 號），嗣因被告就被訴事實為有罪之陳述，經本院合議庭
裁定由受命法官獨任依簡式審判程序審理，判決如下：
    主  文
甲○○犯行使偽造準私文書罪，貳罪，均累犯，各處有期徒刑參
月。又犯行使偽造準私文書罪，肆罪，均累犯，各處如附表所示
之刑。應執行有期徒刑壹年；麗惠建築物管理維護有限公司領取
掛號信簽名簿上「領取人」欄偽造之「洪啟發」、「黃瓊珍」署
押各貳枚均沒收。
    事 實 及 理 由
一、被告甲○○所犯係死刑、無期徒刑、最輕本刑為3 年以上有
    期徒刑以外之罪，其於準備程序中就被訴事實為有罪之陳述
    ，經告知簡式審判程序之旨，並聽取公訴人之意見後，本院
    認無不得或不宜改依簡式審判程序進行之處，爰依刑事訴訟
    法第273 條之1 第1 項、第284 條之1 ，裁定本件由受命法
    官獨任進行簡式審判程序，合先敘明。
二、本件犯罪事實及證據，除犯罪事實欄一第14行刪除「及偽造
    署押」之記載、第29行「分別基於偽造署押之犯意」更正為
    「分別基於偽造私文書之犯意」、第32行「足生損害於黃瓊
    珍本人」補充為「足生損害於黃瓊珍、洪啟發本人」，證據
    部分補充「被告甲○○於本院審理時之自白」外，其餘之犯
    罪事實及證據均引用檢察官起訴書之記載（如附件）。
三、論罪科刑
  (一)按網路刷卡交易或電話語音轉帳刷卡係持卡人在特約商店網
    頁或使用電話，將其刷卡購買物品或取得服務利益之意思，
    以文字或代替文字之符號、圖畫，輸入電腦網路，藉由電信
    業者所提供之網路訊息傳送服務功能，經電信業者之電腦網
    路系統，將上開電磁記錄加以傳發輸送，再由他人之電腦終
    端設備予以接收、儲存，並可賴該電腦終端設備之螢幕顯示
    此等足以為表示其用意之證明者，故應屬刑法第220 條第2
    項規定之準文書。行為人未經授權同意，擅自使用他人之信
    用卡虛偽填載信用卡卡號並以網路及電話傳輸，顯已對該信
    用卡交易資料有所主張，縱未於交易資料訊息內表明信用卡
    申請人，倘由該交易資料足以辨明該信用卡申請人之姓名，
    客觀上可認該信用卡申請人即係製作名義人者，亦屬冒用他
    人名義所製作並進而行使，自應成立行使偽造準私文書罪。
    次按在紙上或物品上之文字、符號、圖畫、照像，依習慣或
    特約，足以為表示其用意之證明者，關於本章及本章以外各
    罪，以文書論。錄音、錄影或電磁紀錄，藉機器或電腦之處
    理所顯示之聲音、影像或符號，足以為表示其用意之證明者
    ，亦同，刑法第220 條定有明文。
  (二)核被告於起訴書犯罪事實一(一)所為，係犯刑法第216 條、第
    220 條第2 項、第210 條之行使偽造準私文書罪及刑法第33
    9 條第2 項之詐欺得利罪；於犯罪事實一(二)所為，係犯刑法
    第216 條、第220 條第2 項、第210 條之行使偽造準私文書
    罪及刑法第339 條第1 項之詐欺取財罪；於犯罪事實一(三)所
    為核係犯刑法第216 條、第210 條、第220 條之行使偽造準
    私文書罪。公訴人雖認被告此部分所為，係犯刑法第217 條
    第1 項之偽造署押罪，惟查被告偽造黃瓊珍或洪啟發之簽名
    於掛號信件登記簿上並交由管理員行使之行為，依習慣係表
    示該登記簿上所載貨品已由黃瓊珍或洪啟發簽收之用意證明
    ，與一般收據性質相同，揆諸前揭說明，應屬刑法第220 條
    之準私文書，是公訴人上開所認，容有未洽，然二者基本社
    會事實同一，爰變更檢察官起訴法條。
  (三)被告偽造署押之行為，為偽造準私文書之部分行為；而偽造
    準私文書之低度行為，為行使之高度行為吸收，均不另論罪
    。被告於犯罪事實一(二)分別以黃瓊珍、洪啟發名義訂購數項
    物品，係基於詐欺取財之單一犯意，於密切接近之時、地實
    施，各行為間獨立性極為薄弱，依一般社會健全觀念，在時
    間差距上自難加以強行分開，於刑法評價上，當視為數個舉
    動之接續施行，而論以包括之一行為。被告於犯罪事實一(一)
    、(二)所為，均係以一行使偽造準私文書之行為，遂行其詐欺
    得利或詐欺取財之目的而觸犯數罪名，均為想像競合犯，均
    應依刑法第55條之規定，各從一重之行使偽造準私文書論處
    。被告於起訴書附表編號2 及3 、4 （編號3 、4 部分，貨
    物雖有不同，然係同時包裝運送，被告僅有1 次簽收）之犯
    行雖均係於97年12月14日所為，然依麗惠建築物管理維護有
    限公司領取掛號信簽名簿觀之（見偵一卷第49頁），其2 次
    簽名並非接續為之，其中尚有另一住戶簽收其他物件，可證
    該日2 次犯行係分別為之，要無接續犯之可能。是被告所犯
    上開6 行使偽造準私文書罪，犯意各別、行為互殊、時間有
    異，應予分論併罰。
  (四)再被告有如起訴書犯罪事實欄所載之有期徒刑執行完畢紀錄
    ，此有臺灣高等法院被告前案紀錄表1 份在卷可稽，是被告
    受有期徒刑執行完畢後，5 年內再故意犯有期徒刑以上之罪
    ，均為累犯，應依刑法第47條第1 項規定，分別加重其刑。
  (五)爰審酌被告前已有多次偽造文書經法院判刑之前科紀錄，猶
    不知以正當途徑獲取所需，竟屢次冒用他人名義刷卡消費，
    領取貨物，致生損害於他人，所為實有不該。惟念其犯後坦
    承犯行，態度尚可，及其犯罪動機、目的、手段、所生損害
    及因另案執行迄今未與被害人達成和解等一切情狀，爰分別
    量處如主文所示之刑。末本案被告所犯上開數行為，其犯罪
    態樣均係相同，且係為達其取得財物、或減免財產上之支出
    ，而反覆以同種手段，侵害相同之法益，又各該次犯行之時
    點雖期日有別，惟相隔不遠，及本案總損害金額合計僅為1
    萬1 千餘元，數額亦屬非鉅，則考量期待可能性及罪責相當
    原則，再參諸刑法第51條第5 款原係採限制加重原則，而非
    累加原則之意旨，爰為被告定其應執行之刑為有期徒刑1 年
    ，以免失諸苛酷。
  (六)另麗惠建築物管理維護有限公司領取掛號信簽名簿雖非被告
    所有，不得宣告沒收，惟被告於其上「領取人」欄偽造之「
    洪啟發」、「黃瓊珍」署押各2 枚，仍應依刑法第219 條規
    定，不問屬於被告與否，均宣告沒收。
四、據上論斷，應依刑事訴訟法第273 條之1 第1 項、第299 條
    第1 項前段、第310 條之2 、第454 條第2 項、第300 條、
    刑法第216 條、第210 條、第220 條、第339 條、第219 條
    、第55條、第47條第1 項、第51條第5 款、刑法施行法第1
    條之1 ，判決如主文。
本案經檢察官王朝弘到庭執行職務。
中    華    民    國    98    年    3     月    10    日
                  刑事第十庭    法  官  李淑惠
以上正本證明與原本無異。
如不服本判決，應於判決送達之日起10日內向本院提出上訴書狀
。
中    華    民    國    98    年    3     月    10    日
                                書記官  王淑娟
附表：
┌──┬──────────┬─────────────┐
│編號│事實                │宣告刑                    │
│    │                    │                          │
│    │                    │                          │
├──┼──────────┼─────────────┤
│ 1. │起訴書附表編號1 之犯│處有期徒刑參月。麗惠建築物│
│    │行                  │管理維護有限公司領取掛號信│
│    │                    │簽名簿上「領取人」欄偽造之│
│    │                    │洪啟發署押壹枚沒收。      │
├──┼──────────┼─────────────┤
│ 2. │起訴書附表編號2 之犯│處有期徒刑參月。麗惠建築物│
│    │行                  │管理維護有限公司領取掛號信│
│    │                    │簽名簿上「領取人」欄偽造之│
│    │                    │黃瓊珍署押壹枚沒收。      │
├──┼──────────┼─────────────┤
│ 3. │起訴書附表編號3 、4 │處有期徒刑參月。麗惠建築物│
│    │之犯行              │管理維護有限公司領取掛號信│
│    │                    │簽名簿上「領取人」欄偽造之│
│    │                    │洪啟發署押1 枚沒收。      │
├──┼──────────┼─────────────┤
│ 4. │起訴書附表編號5 之犯│處有期徒刑參月。麗惠建築物│
│    │行                  │管理維護有限公司領取掛號信│
│    │                    │簽名簿上「領取人」欄偽造之│
│    │                    │黃瓊珍署押1 枚沒收。      │
└──┴──────────┴─────────────┘
附錄本判決論罪科刑之法條
中華民國刑法第210條
偽造、變造私文書，足以生損害於公眾或他人者，處5 年以下有
期徒刑。
中華民國刑法第216 條
行使第210 條至第215 條之文書者，依偽造、變造文書或登載不
實事項或使登載不實事項之規定處斷。
中華民國刑法第220 條
在紙上或物品上之文字、符號、圖畫、照像，依習慣或特約，足
以為表示其用意之證明者，關於本章及本章以外各罪，以文書論
。
錄音、錄影或電磁紀錄，藉機器或電腦之處理所顯示之聲音、影
像或符號，足以為表示其用意之證明者，亦同。
中華民國刑法第339條
意圖為自己或第三人不法之所有，以詐術使人將本人或第三人之
物交付者，處5 年以下有期徒刑、拘役或科或併科1 千元以下罰
金。
以前項方法得財產上不法之利益或使第三人得之者，亦同。
前二項之未遂犯罰之。


司法院資訊處製作；財團法人民間司法改革基金會備份。
